【裁判字號】    99,交訴,97
【裁判日期】    990430
【裁判案由】    肇事逃逸罪等
【裁判全文】
臺灣臺中地方法院刑事判決              99年度交訴字第97號
公  訴  人  臺灣臺中地方法院檢察署檢察官
被      告  丙○○
上列被告因肇事逃逸罪案件，經檢察官提起公訴（99年度偵字第
167號），被告於準備程序中就被訴事實為有罪之陳述，本院合
議庭裁定改以簡式審判程序審理，判決如下：
    主    文
丙○○駕駛動力交通工具肇事，致人受傷而逃逸，累犯，處有期
徒刑肆月，如易科罰金，以新臺幣壹仟元折算壹日。
    犯罪事實
一、丙○○曾因強盜案件，經臺灣苗栗地方法院判處有期徒刑六
    年確定，於民國九十五年九月二十日縮短刑期假釋出監，至
    九十六年十一月八日因假釋期滿未經撤銷而執行完畢。其於
    九十八年十一月十三日下午一時十八分許，駕駛車牌號碼Ｈ
    ２─３８６７號自用小客車，沿道路中心劃設分向限制線之
    台中市○區○○路由東往西方向行駛，其行至學士路上中國
    醫藥大學附設醫院兒童醫療大樓對面時，原應注意分向限制
    線，用以劃分路面成雙向車道，禁止車輛跨越行駛，並不得
    迴轉，汽車在劃有分向限制線之路段，不得迴車，而依當時
    情形，並無不能注意之情事，丙○○竟疏於注意，仍貿然駕
    車跨越分向限制線迴轉至學士路東向外側快車道上，適有乙
    ○○騎乘車牌號碼８７１─ＧＲＭ號重型機車沿學士路由西
    往東方向行駛至該處，見狀煞避不及，而與丙○○駕駛之車
    輛發生碰撞，乙○○因此人車倒地，受有右手肘、右手指及
    雙膝擦挫傷之傷害（過失傷害部分，業據撤回告訴，另為不
    受理判決）。詎丙○○明知其已駕車肇事，致乙○○受傷，
    竟未對乙○○採取救護或其他必要措施，復未向警察機關報
    告，萌生逃逸之犯意，旋即駕車前行駛離肇事現場而逃逸。
二、案經乙○○訴由台中市警察局第二分局報請臺灣臺中地方法
    院檢察署檢察官偵查起訴。
    理    由
一、上揭肇事逃逸之犯罪事實，業據被告丙○○於本院審理時坦
    承不諱，核與告訴人乙○○於警詢時指訴之情節相符，復有
    道路交通事故現場圖、道路交通事故調查報告表（一）、（
    二）、臺中市○○○道路交通事故初步分析研判表、肇事現
    場及車損相片、監視錄影畫面翻拍照片、中國醫藥大學附設
    醫院診斷證明書、車籍查詢─基本資料詳細畫面等件在卷可
    稽，足認被告之自白與事實相符。另按，汽車駕駛人，駕駛
    汽車致人受傷或死亡，應即採取救護或其他必要措施，並向
    警察機關報告，不得駛離，道路交通管理處罰條例第六十二
    條第一項前段定有明文，其立法意旨在避免車禍事故損傷之
    擴大及釐清肇事責任，是不論肇事人是否有過失，均負有此
    項義務，被告駕駛自小客車與告訴人乙○○發生車禍致其受
    傷，卻未立即採取救護或其他必要之措施，復未報請警察機
    關處理，反而逕行駕車駛離現場，其肇事逃逸之故意，已甚
    明顯。本件事證明確，被告駕駛車輛肇事後逃逸之犯行，堪
    以認定。
二、核被告丙○○所為，係犯刑法第一百八十五條之四駕駛動力
    交通工具肇事致人受傷而逃逸罪。查被告前有犯罪事實欄所
    載之前科，於九十六年十一月八日因假釋期滿未經撤銷而執
    行完畢，有臺灣高等法院被告前案紀錄表及臺灣高等法院在
    監在押全國紀錄表在卷可稽，其受徒刑之執行完畢後，五年
    以內故意再犯本件有期徒刑以上之罪，構成累犯，應依刑法
    第四十七條第一項規定加重其刑。再被告於肇事致告訴人乙
    ○○受傷後，竟未協助救護，置其傷勢於不顧，其所為固值
    非難；惟本件告訴人因車禍所受右手肘、右手指及雙膝擦挫
    傷等傷害，其傷勢程度非屬鉅大，並無因被告之肇事逃逸行
    為而陷於即刻、重大危險之可能；且被告犯後已坦承犯行，
    並業與被害人達成和解，已支付和解金予告訴人，期能稍事
    彌補告訴人因被告本件犯行所受身心之損傷，此有和解書一
    份在卷可稽（附於本院卷）。況因被告於本件已構成累犯，
    依法應予加重其刑，業如前述，倘科以加重其刑後之最輕刑
    度即有期徒刑七月，被告勢必須入監服刑，而不得易科罰金
    或易服社會勞動，此由被告於本件之犯案情節觀之未免過於
    苛嚴，本院衡酌被告於本件之犯罪情狀，認對其若科以最輕
    刑度，仍屬過重，在客觀上應足以引起一般人之同情，確有
    法重情輕之失衡狀況，爰依刑法第五十九條之規定，予以酌
    量減輕其刑，並依法先加重後減輕之。爰審酌被告之素行，
    此有前開臺灣高等法院被告前案紀錄表存卷可查，其為本件
    犯罪固非足取；但告訴人受傷之程度並非深重，被告因一時
    失慮，而罹刑典，然已與被害人達成和解，俱如前述，其犯
    罪後態度尚稱良好等一切情狀，量處如主文所示之刑，並諭
    知易科罰金之折算標準。
據上論斷，應依刑事訴訟法第二百七十三條之一第一項、第二百
九十九條第一項前段，刑法第一百八十五條之四、第四十七條第
一項、第五十九條、第四十一條第一項前段，判決如主文。
本案經檢察官甲○○到庭執行職務。
中    華    民    國    99    年    4     月    30    日
                  刑事第二庭    法  官  曾佩琦
以上正本證明與原本無異。
如不服本判決應於收受判決後十日內向本院提出上訴書狀，並應
敘述具體理由；其未敘述上訴理由者，應於上訴期間屆滿後二十
日內向本院補提理由書（均須按他造當事人之人數附繕本）「切
勿逕送上級法院」。
                                書記官  林念慈
中    華    民    國    99    年    4     月    30    日
附錄本案論罪科刑法條：
【刑法第一百八十五條之四】
  駕駛動力交通工具肇事，致人死傷而逃逸者，處六月以上五年
  以下有期徒刑。

司法院資訊處製作；財團法人民間司法改革基金會備份。
